【裁判字號】    98,交聲,1710
【裁判日期】    981231
【裁判案由】    聲明異議
【裁判全文】
臺灣彰化地方法院交通事件裁定        98年度交聲字第1710號
原處分機關
即移送機關  交通部公路總局臺中區監理所彰化監理站
異議人即
受處分人    丙○○
上列異議人即受處分人因違反道路交通管理處罰條例案件，對於
交通部公路總局臺中區監理所彰化監理站民國98年11月18日所為
之處分（彰監四字第裁64-Z00000000號裁決書），聲明異議，本
院裁定如下：
    主  文
原處分撤銷。
丙○○不罰。
    理  由
一、原處分意旨略以：本件異議人即受處分人（下稱受處分人）
    丙○○於民國98年10月24日下午2 時51分許，駕駛其所有之
    車牌號碼7H-5828 號自用小貨車，行經國道六號高速公路西
    向29公里處，有「汽車行駛高速公路未依規定與前車保持安
    全距離」之違規事實，經內政部警政署國道公路警察局第七
    警察隊依違反道路交通管理處罰條例第33條第1 項第2 款及
    第63條第1 項之規定，以公警局交字第Z00000000 號舉發違
    反道路交通管理事件通知單舉發，並經原處分機關於98年11
    月18日以彰監四字第裁64-Z00000000號號裁決書，裁處罰鍰
    新臺幣（下同）3,000 元，並記違規點數一點等語。
二、異議意旨略以：受處分人雖於98年10月24日下午2 時51分許
    ，駕駛伊所有車牌號碼7H-5828 號自用小貨車，行經國道六
    號高速公路西向29公里處，與丁○○駕駛車牌號碼P3-4081
    號自用小客車發生碰撞，然該車禍發生原因係丁○○違規跨
    越槽化線未依規定變換車道所致，員警竟認係受處分人未保
    持安全距離違規，是原處分認定事實自屬違誤，為此聲明異
    議，請求撤銷原處分等語。
三、按汽車行駛高速公路及快速公路，前後兩車間之行車安全距
    離，在正常天候狀況下，依下列規定：一、小型車：車輛速
    率之每小時公里數值除以二，單位為公尺。二、大型車：車
    輛速率之每小時公里數值減二十，單位為公尺。第一項規定
    如遇濃霧、濃煙、強風、大雨、夜間行車或其他特殊狀況時
    ，其安全距離應酌量增加，並保持隨時可以煞停之距離，高
    速公路及快速公路交通管制規則第6 條第1 、2 項定有明文
    。又按汽車行駛於高速公路、快速公路或設站管制之道路，
    不遵使用限制、禁止、行車管制及管理事項之管制規則而有
    未保持安全距離者，處汽車駕駛人3,000 元以上6,000 元以
    下罰鍰，並記違規點數一點，道路交通管理處罰條例第33條
    第1 項第2 款及第63條第1 項第1 款固定有明文。
四、經查：
（一）本件受處分人於98年10月24日下午2 時51分許，駕駛其所
      有車牌號碼7H-5828 號自用小貨車，行經國道六號高速公
      路西向29公里處，與丁○○駕駛車牌號碼P3-4081 號自用
      小客車發生碰撞之事實，有肇事現場照片數幀為證，堪認
      為真實。
（二）然依肇事現場照片，可知在後方之受處分人駕駛之自用小
      貨車右前車頭與在前方丁○○駕駛之自用小客車左後方車
      身及保險桿發生撞擊，是兩車顯非屬前後車之直線狀態，
      否則撞擊點應係受處分人駕駛之自用小貨車前車頭處與丁
      ○○駕駛之自用小客車後方處。再依兩車撞擊後之撞擊碎
      片係散落在槽化線附近，足徵受處分人主張係丁○○違規
      跨越槽化線未依規定變換車道導致本件車禍之發生，尚非
      無據。再經臺灣省南投縣區車輛行車事故鑑定委員會鑑定
      本件車禍發生原因亦認：「丁○○駕駛自小客車於高速公
      路匝道劃有槽化線路段，跨越槽化線變換車道不當，且變
      換車道時未讓直行車先行，並注意安全距離，致與丙○○
      擦撞，為肇事主因」等語，有臺灣省南投縣區車輛行車事
      故鑑定委員會以98年12月3 日投縣行字第0985701899號函
      檢送之鑑定意見書在卷足憑，是受處分人前開主張，足認
      為真正。
（三）至證人即內政部警政署國道公路警察局第七警察隊快官分
      隊員警乙○○、甲○○雖證述：前車被撞後，車道、車輛
      是直線平行狀況，如依受處分人所說從側面插進來斜面被
      撞擊，則會有側滑現象，但受處分人的白色車輛是從左後
      方平行切入，保險桿也夾在前車C 柱上面，可以證明前車
      已經在受處分人白色車輛前面，且如是從旁邊切入，代表
      前車變換車道還沒有完成，被撞擊的力道不會像本件前車
      被撞擊10.3公尺遠這麼大，故本件車禍研判係受處分人違
      規未與前車保持安全距離所致等語，惟上開證人係車禍發
      生後始據報前往現場處理之員警，其等對車禍發生之過程
      並未在場親聞親聞，是其等之證詞應僅為其等意見之詞，
      尚不足為受處分人不利之認定。
五、從而，本件受處分人並無汽車行駛高速公路未依規定與前車
    保持安全距離之違規事實，堪以認定。原處分機關未予詳查
    ，逕依道路交通管理處罰條例第33條第1 項第2 款及第63條
    第1 項第1 款之規定裁處受處分人罰鍰3,000 元，並記違規
    點數一點，顯有未洽。綜上所述，異議意旨執此聲明異議指
    摘原處分不當，為有理由，自應由本院將原處分撤銷，另諭
    知受處分人不罰。
據上論斷，應依道路交通管理處罰條例第87條第2 項，道路交通
案件處理辦法第20條前段之規定，裁定如主文。
中    華    民    國    98    年    12    月    31    日
                  交通法庭    法  官  游秀雯
以上正本證明與原本無異
如不服本裁定，應於裁定送達後五日內向本院提出抗告狀(須附
繕本 )。
中    華    民    國    98    年    12    月    31    日
                              書記官  謝志鑫

司法院資訊處製作；財團法人民間司法改革基金會備份。
